【裁判字號】    99,監宣,12
【裁判日期】    990510
【裁判案由】    監護宣告
【裁判全文】
臺灣桃園地方法院民事裁定              99年度監宣字第12號
聲  請  人  甲○○
相  對  人  丙○○
上列聲請人對於相對人聲請監護宣告事件，本院裁定如下：
    主  文
宣告丙○○（女，民國○○年○ 月○○日生，身分證統一編號：Ｚ000
000000號）為受監護宣告人。
選定甲○○（男，身分證統一編號：Ｚ000000000號）為受監護宣
告人丙○○之監護人。
指定乙○○（男，身分證統一編號：Ｚ000000000號）為會同開具
財產清冊之人。
聲請程序費用由受監護宣告人丙○○負擔。
    理  由
一、按對於因精神障礙或其他心智缺陷，致不能為意思表示或受
    意思表示，或不能辨識其意思表示之效果者，法院得因本人
    、配偶、四親等內之親屬、最近一年有同居事實之其他親屬
    、檢察官、主管機關或社會福利機構之聲請，為監護之宣告
    。受監護宣告之人應置監護人；法院為監護之宣告時，應依
    職權就配偶、四親等內之親屬、最近一年有同居事實之其他
    親屬、主管機關、社會福利機構或其他適當之人選定一人或
    數人為監護人，並同時指定會同開具財產清冊之人。法院為
    前項選定及指定前，得命主管機關或社會福利機構進行訪視
    ，提出調查報告及建議。監護之聲請人或利害關係人亦得提
    出相關資料或證據，供法院斟酌。法院選定監護人時，應依
    受監護宣告之人之最佳利益，優先考量受監護宣告之人之意
    見，審酌一切情狀，並注意下列事項：（一）受監護宣告之
    人之身心狀態與生活及財產狀況。（二）受監護宣告之人與
    其配偶、子女或其他共同生活之人間之情感狀況。（三）監
    護人之職業、經歷、意見及其與受監護宣告之人之利害關係
    。（四）法人為監護人時，其事業之種類與內容，法人及其
    代表人與受監護宣告之人之利害關係，民法第14條第1 項、
    第1110條、第1111條、第1111條之1 分別定有明文。又「法
    院應於鑑定人前訊問應受監護宣告之人。但有礙難訊問之情
    形或恐有害其健康者，不在此限。」、「監護之宣告，非就
    應受監護宣告之人之精神或心智狀況訊問鑑定人後，不得為
    之。」，民事訴訟法第602 條第1 項、第603 條亦分別定有
    明文。
二、本件聲請意旨略以：聲請人係相對人丙○○之配偶，相對人
    自民國94年1 月7 日起因心肌梗塞，雖送醫診治但不見起色
    ，近日甚且已因精神障礙或其他心智缺陷，致不能為意思表
    示或受意思表示或不能辨識其意思表示之效果，為此依民法
    第14條第1 項、民事訴訟法第597 條第1 項規定，聲請鈞院
    准予對相對人為監護宣告，並依民法第1111條規定指定聲請
    人為相對人之監護人，暨指定關係人乙○○為會同開具財產
    清冊之人等語。
三、經查，聲請人主張之事實業經其提出戶籍謄本2 件、中華民
    國身心障礙手冊等件為證，核屬相符，且經本院依職權前往
    聲請人住所勘驗相對人之精神狀況，並於鑑定人胡培基醫師
    前訊問相對人，相對人對於點呼其姓名均無回應，相對人有
    氣切、但能自行呼吸，靠鼻胃管餵食，四肢萎縮，另訊據鑑
    定人胡培基醫師稱以：個案完全無法表達其意識，其餘詳鑑
    定報告鑑定報告等語（均詳如本院99年3 月12日訊問筆錄）
    。再參以壢新醫院鑑定人胡培基醫師就相對人進行精神鑑定
    之結果亦認為：葉員應為一缺氧性腦病變引發極重度智能障
    礙之個案。據葉員之夫所述、極重度植物人殘障手冊之紀錄
    ，葉員為一健康女性無任何慢性病之病史，不幸於93年9 月
    9 日發生昏迷意外，經緊急送往醫院，葉員到院前已心臟停
    止跳動，經急救後心跳恢復，其出院診斷為急性心肌梗塞合
    併心臟停止急救手術後引發缺氧性腦病，待病況穩定即於家
    中療養，經5 年6 個月保守治療，葉員依然呈現昏迷，大小
    便失禁，呼吸需可自理，餵食靠鼻胃管，無法用任何方式表
    達自己的需求。葉員對監護宣告事宜經說明仍無法理解，現
    階段無任何處理財務的能力。綜告資料研判，葉員目前精神
    狀態已達因精神障礙致完全不能為意思表示或受意思表示或
    不能識其意思表示之程度等語，復有壢新醫院99年4 月20日
    壢新醫字第2010040096號函附之精神鑑定報告書1 份存卷足
    憑。是依上揭鑑定結果，丙○○因罹患上揭疾病，致已達不
    能為意思表示或受意思表示，或不能辨識其意思表示之效果
    之程度，應可認定。本院爰依法宣告丙○○為受監護宣告之
    人。
四、次查，本件經本院依職權囑託桃園縣政府對聲請人進行訪視
    結果略以：聲請人表示，相對人於94年心肌梗塞之後成為植
    物人，原送至養護中心照顧3 至4 個月，每月照顧費用需支
    付4 至5 萬元，因不見起色好轉，後來聲請人辦理退休，將
    相對人自養護中心帶回家中自行照顧，由聲請人全職照顧，
    至今已4 年多。相對人夫妻目前所居住之房子，係相對人名
    下，無貸款。聲請人表示，4 年多來由聲請人24小時照顧相
    對人，其夫妻二人之相關生活開銷，由4 名子女分擔。聲請
    人生育有一子三女，子女均已成年，長男於出版社從事編輯
    工作；長女從事業務員工作，自購房屋居住在外；次女已婚
    ，住八德市案家鄰近；三女從事業務員工作。聲請人及長子
    乙○○表示由聲請人擔任監護人。而由長子乙○○擔任開具
    財產清冊之人等語，有桃園縣政府99年2 月22日府社助字第
    0990063680號函暨監護宣告訪視報告1 份附卷可參。本院審
    酌聲請人為受監護宣告之人丙○○之配偶，有戶籍謄本為證
    ，可認聲請人為實際照顧受監護宣告人之人，且為受監護宣
    告人之配偶，由其擔任受監護宣告人之監護人，自應較有利
    於受監護宣告人丙○○之最佳利益，是本院認由聲請人擔任
    監護人，應無不當之處，本院爰依上揭法條規定，選定聲請
    人擔任丙○○之監護人。又經本院選定之監護人即聲請人，
    自應依民法第1112條規定，負責護養療治受監護宣告人丙○
    ○之身體及妥善為財產管理之職務，一併敘明。另就指定會
    同開具財產清冊之人部分，本院參酌乙○○為受監護宣告人
    丙○○之子，是本院認由其擔任會同開具財產清冊之人，亦
    無不當，本院爰依上揭法條規定，指定乙○○擔任會同開具
    財產清冊之人。又依民法第1113條準用同法第1099條之規定
    ，於監護開始時，監護人對於受監護宣告人丙○○之財產，
    應會同乙○○，於2 個月內開具財產清冊並陳報法院，併此
    敘明。
五、依民事訴訟法第608 條第1 項，裁定如主文。
中    華    民    國    99    年    5     月    10    日
                  家事法庭法  官  張益銘
以上正本證明與原本無異。
本裁定第1項不得抗告。
如對於本裁定第2 、3 項抗告，應於裁定送達後10日內向本院提
出抗告狀，並應繳納抗告費新台幣1,000 元。
中    華    民    國    99    年    5     月    10    日
                          書記官  許白梅

司法院資訊處製作；財團法人民間司法改革基金會備份。
